【裁判字號】    98,上易,2637
【裁判日期】    981119
【裁判案由】    詐欺
【裁判全文】
臺灣高等法院刑事判決                98年度上易字第2637號
上  訴  人
即  被  告  乙○○
上列上訴人因詐欺案件，不服臺灣臺北地方法院98年度易字第88
6號，中華民國98年9月17日第一審判決（起訴案號：臺灣臺北地
方法院檢察署98年度偵字第1079號），提起上訴，本院判決如下
：
    主  文
上訴駁回。
    理  由
一、按依刑事訴訟法第350條、第361條、第362條、第367條規定
    ，不服地方法院之第一審判決而上訴者，須提出上訴書狀，
    並應敘述具體理由，為上訴必備之程式；其所提出之書狀未
    敘述上訴理由，或僅曾以言詞陳述上訴理由者，均應於上訴
    期間屆滿後20日內補提理由書於第一審法院。第一審法院經
    形式審查，認逾期未補提上訴理由者，應定期間先命補正；
    逾期未補正者，為上訴不合法律上之程式，應以裁定駁回。
    倘已提出上訴理由，但所提非屬具體理由者，則由第二審法
    院以上訴不合法律上之程式，判決駁回。而所謂具體理由，
    必係依據卷內既有訴訟資料或提出新事證，指摘或表明第一
    審判決有何採證認事、用法或量刑等足以影響判決本旨之不
    當或違法，而構成應予撤銷之具體事由，始克當之（例如：
    依憑證據法則具體指出所採證據何以不具證據能力，或依憑
    卷證資料，明確指出所為證據證明力之判斷如何違背經驗、
    論理法則）；倘僅泛言原判決認定事實錯誤、違背法令、量
    刑失之過重或輕縱，而未依上揭意旨指出具體事由，或形式
    上雖已指出具體事由，然該事由縱使屬實，亦不足以認為原
    判決有何不當或違法者（例如：對不具有調查必要性之證據
    ，法院未依聲請調查亦未說明理由，或援用證據不當，但除
    去該證據仍應為同一事實之認定），皆難謂係具體理由，俾
    與第二審上訴制度旨在請求第二審法院撤銷、變更第一審不
    當或違法之判決，以實現個案救濟之立法目的相契合，並節
    制濫行上訴（最高法院97年度台上字第892 號、97年度台上
    字第1402號、98年度台上字第2133號、98年度台上字第2158
    號、98年度台上字第2189號、98年度台上字第2204號、98年
    度台上字第4122號、98年度台上字第4196號、98年度台上字
    第4215號、98年度台上字第4225號、98年度台上字第4238號
    、98年度台上字第4304號、98年度台上字第4468號、98年度
    台上字第4476號等判決意旨參照）。又原審法院對上訴書狀
    有無記載理由，為形式上之審查，認有欠缺，且未據上訴人
    自行補正者，固應定期間先命補正。然上訴理由是否具體，
    依96年7月4日刑事訴訟法第361 條修正理由三之說明，屬第
    二審法院審查範圍，不在命補正之列。
二、原審依憑被告乙○○之部分供述、證人即告訴人甲○○、許
    清毅、劉孟翰等之證言、如附表所示支票、退票理由單、告
    訴人匯款之匯款申請書等影本、智磊公司、三強公司及江明
    文之票據信用資料連結作業查詢明細表、智磊公司華南商業
    銀行鳳山分行帳戶、三強公司安泰商業銀行新莊分行帳戶之
    開戶資料及往來明細表、被告自行印製之普翔公司名片、暨
    本院被告前案紀錄表等，認定被告乙○○前於(一)民國79年間
    ，因詐欺案件，經臺灣臺北地方法院以82年度訴緝字第 276
    號判處有期徒刑2年8月確定；又於(二)90年間，因偽造文書案
    件，經臺灣高等法院臺中分院以91年度上訴字第594 號判處
    有期徒刑3 年確定，上開二罪經合併執行，於92年7月9日縮
    短刑期假釋出監，95年1月4日假釋期間屆滿未經撤銷假釋，
    視為執行完畢。其前因曾與普翔科技股份有限公司（下稱普
    翔公司）接洽，表示欲代售該公司生產之生質柴油，而經普
    翔公司同意，自行印製普翔公司名片，惟嗣後因故未取得普
    翔公司經銷權，亦未曾實際向普翔公司購買任何生質柴油。
    詎其因缺錢花用，竟萌生以投資銷售生質柴油名目向他人騙
    取金錢之念，而基於為自己不法所有之意圖，於97年5 月初
    ，持其自行印製之普翔公司名片，向甲○○佯稱：伊已取得
    普翔公司生質柴油之經銷權，可自普翔公司出貨，嗣油品銷
    售後再將貨款給付普翔公司即可，倘與伊合作，投資伊購買
    普翔公司油品出售，將可獲每公升一定比例之利潤云云，並
    帶甲○○至普翔公司三峽廠參觀，藉以取信於甲○○，旋於
    (一)97年5 月20日（起訴書誤載為同年月18日），持如附表編
    號一所示、無兌現可能之支票，向甲○○誆稱：本次係以每
    公升新臺幣（下同）28元出售1萬2千公升之生質柴油，甲○
    ○可分得每公升2 元之利潤云云，致甲○○陷於錯誤，扣除
    應得利潤2萬4千元及乙○○另向其購買汽車之價金7萬3千元
    後，於同日匯款23萬9千元至華泰商業銀行士林分行第00000
    00000000號之乙○○帳戶（下稱系爭帳戶）；復基於為自己
    不法所有之犯意，於(二)97年6月5日（起訴書誤載為同年月 3
    日），持如附表編號二所示、無兌現可能之支票，向甲○○
    謊稱：本次係以每公升30元出售1萬2千公升之生質柴油，甲
    ○○可分得每公升2.5 元之利潤云云，致甲○○陷於錯誤，
    扣除應得利潤3 萬元後，於同日匯款33萬元至系爭帳戶；再
    基於為自己不法所有之犯意，於(三)97年6 月17日（起訴書誤
    載為同年月15日），持如附表編號三所示、無兌現可能之支
    票，向甲○○詐稱：本次係以每公升32.5元（起訴書誤載為
    32元）出售1萬2千公升之生質柴油，甲○○可分得每公升 3
    元之利潤云云，致甲○○陷於錯誤，扣除應得利潤3萬6千元
    及其為乙○○修理汽車音響之費用4 千元後，於同日匯款35
    萬元至系爭帳戶。嗣因如附表所示之三張支票屆期均未兌現
    ，乙○○亦避不見面，甲○○始知受騙。適用刑法第339 條
    第1項、第47條第1項（原判決據上論斷欄漏載之，應予更正
    ）、第41條第1項前段、第51條第5款，刑法施行法第1條之1
    ，司法院大法官會議釋字第662 號解釋（原判決據上論斷欄
    漏載之，應予更正），論處乙○○意圖為自己不法之所有，
    以詐術使人將本人之物交付，累犯，處有期徒刑3 月，如易
    科罰金，以新臺幣1千元折算1日；又意圖為自己不法之所有
    ，以詐術使人將本人之物交付，累犯，處有期徒刑4 月，如
    易科罰金，以新臺幣1千元折算1日；又意圖為自己不法之所
    有，以詐術使人將本人之物交付，累犯，處有期徒刑4 月，
    如易科罰金，以新臺幣1千元折算1日。應執行有期徒刑9 月
    ，如易科罰金，以新臺幣1千元折算1日。核無違誤或不當。
三、被告上訴意旨略以：原判決應查明真實事實，伊絕非故意圖
    之詐騙手段，伊係向告訴人借貸，並無要告訴人出資投資之
    用途，且伊向告訴人所借用之錢，(一)支票給告訴人，亦有兌
    現？(二)因存款不足，故被退票，不是拒絕往來之支票，但告
    訴人也將所買車子退還，怎能構成詐欺之罪？檢察官以伊曾
    有前科，即以詐欺罪嫌起訴，原審也照起訴書判決，實屬冤
    抑，伊所借之錢乃是做其他正當生意，絕無以投資風險生意
    云云。第按：證據之取捨及證據之證明力如何，由事實審法
    院自由判斷，此項自由判斷職權之行使，倘係基於日常生活
    經驗所得之定則者，即屬合於經驗法則。若本於理則上當然
    之定則所為之論斷，即為合乎論理法則，均不容任意指摘為
    違法或不當（最高法院30年上字第597 號判例、91年度台上
    字第2395號、87年度台上字第2168號、85年度台上字第4531
    號、83年度台非字第318 號、83年度台上字第1008號等判決
    可資參照）。經查：原審認定被告確有原判決事實欄所載之
    詐欺取財犯行，已依憑上揭證據逐一敘明，俱有卷內證據可
    資覆按，核無任何僅依前科紀錄即認定事實，或憑空推論之
    情事，所為論斷，亦與經驗法則、論理法則，均屬無違。上
    訴人即被告倘仍不服，自應提出新事證，或明確指出原判決
    所為採證認事或證據證明力之判斷有何違背法令、經驗法則
    或論理法則等足以影響判決本旨之不當或違誤，而構成應予
    撤銷之具體事由。上訴意旨未提出新事證以供調查，僅執已
    經原審指駁並摒棄不採之係向告訴人借貸而非邀其投資之辯
    解，重為事實上之爭辯，空泛指摘檢察官失察失據，原審亦
    依其起訴判決，要與合法上訴所須提出之具體理由，並不相
    侔。衡以首開規定及說明，被告不服原判決提起上訴，並未
    提出合於刑事訴訟法第361條第2項規定之具體理由，與未提
    出具體理由無異，其上訴不合法律上之程式，爰不經言詞辯
    論，予以駁回。
據上論結，應依刑事訴訟法第367條前段、第372條，判決如主文
。
中    華    民    國    98    年    11    月    19    日
                  刑事第十二庭審判長法  官  蔡永昌
                                    法  官  蔡國在
                                    法  官  蔡新毅
以上正本證明與原本無異。
不得上訴。
                                    書記官  賴立旻
中    華    民    國    98    年    11    月    20    日
※附表：
┌──┬─────┬──────────┬────────┬─────┬──────┐
│編號│ 支票號碼 │發票人              │付款人          │ 票面金額 │   發票日   │
│    │          │                    │                │（新臺幣）│            │
├──┼─────┼──────────┼────────┼─────┼──────┤
│ 一 │YC0000000 │智磊貿易有限公司    │華南商業銀行    │ 336,000元│97年6 月30日│
│    │          │負責人：陳銘裕      │鳳山分行        │          │            │
├──┼─────┼──────────┼────────┼─────┼──────┤
│ 二 │AE0000000 │三強科技股份有限公司│安泰商業銀行    │ 360,000元│97年7 月15日│
│    │          │負責人：李志強      │新莊分行        │          │            │
├──┼─────┼──────────┼────────┼─────┼──────┤
│ 三 │MC0000000 │江明文              │合作金庫商業銀行│ 390,000元│97年7 月30日│
│    │          │                    │平鎮分行        │          │            │
└──┴─────┴──────────┴────────┴─────┴──────┘


司法院資訊處製作；財團法人民間司法改革基金會備份。
